臺灣板橋地方法院刑事判決　　　　　 100年度交簡上字第89號
上　訴　人
即　被　告　李政隆
選任辯護人　傅雲欽律師
上列上訴人即被告因過失傷害案件，不服本院100 年度交簡字第
1062號中華民國100 年3 月17日第一審判決（聲請簡易判決處刑
案號：臺灣板橋地方法院檢察署99年度調偵字第1950號），提起
上訴，本院管轄之第二審合議庭判決如下：
    主  文
上訴駁回。
李政隆緩刑貳年。
    事  實
一、李政隆於民國（下同）98年11月1 日近18時許（原聲請書及
    原判決書略載為同日17時30分許，爰更正之），駕駛車牌號
    碼RH—6748號自用小客車，沿臺北縣板橋市（現改制為新北
    市板橋區，下同）信義路往四川路1 段方向行駛，途經信義
    路與四川路1 段交岔路口之際，原應注意車前狀況，並隨時
    採取必要之安全措施，而當時天候晴、暮光、路面乾燥且無
    缺陷、無障礙物、視距良好，並無不能注意之情事，竟疏未
    注意及此，仍貿然向前行駛，適有林碧蘭騎乘腳踏車沿臺北
    縣板橋市○○路○ 段往四川路1 段行駛，於其時向號誌已為
    黃燈之際，仍通過停止線而駛入寬闊之該交岔路口，李政隆
    所駕駛自用小客車之前方保險桿遂碰撞林碧蘭所騎乘腳踏車
    之後方車尾，致林碧蘭連同腳踏車倒落地面，因而受有左足
    內外踝骨折之傷害。李政隆於肇事後，即將林碧蘭載送至亞
    東紀念醫院救治，並留下載有其真實聯絡方法之名片1 紙，
    迨林碧蘭醫療事宜處理告一段落後，乃先行離去（李政隆涉
    嫌肇事逃逸犯行，業經臺灣板橋地方法院檢察署檢察官不起
    訴處分確定）。嗣警方據報通知李政隆至警局說明，並經林
    碧蘭提出告訴，而查悉上情。
二、案經林碧蘭訴由新北市政府警察局（原臺北縣政府警察局）
    板橋分局報請臺灣板橋地方法院檢察署檢察官暨林碧蘭訴請
    同署檢察官偵查起訴，再由本院裁定改依簡易判決處刑。
    理  由
壹、證據能力部分：
    本件被告李政隆之供述及其以外之人於審判外之陳述暨相關
    筆錄、書證（以下所引據者），檢察官、被告暨選任辯護人
    均未於本案言詞辯論終結前聲明異議，本院審酌該等陳述、
    筆錄、書證作成時之情況，並無何等違背刑事訴訟程序或顯
    不可信之情形，倘以之作為本案認定犯罪事實之基礎，尚屬
    適當，爰依刑事訴訟法第156 條第1 項、第159 條之5 等規
    定，認均具有證據能力，合先敘明。
貳、實體部分：
一、訊據被告李政隆對於其駕駛自用小客車在上揭時、地與告訴
    人林碧蘭發生車禍一節，固坦承不諱，惟矢口否認有何過失
    情節，辯稱：本件車禍發生之際，時間已接近晚間6 時許，
    天色暈暗，伊駕車依綠燈號誌行經肇事地點之三叉路口，告
    訴人則騎乘腳踏車闖紅燈行駛於快車道上，伊發現告訴人腳
    踏車時，馬上緊急剎車，雖有剎停，仍輕碰告訴人腳踏車尾
    端，告訴人回頭看伊，方跌落地面受傷，伊已盡最大之注意
    義務，在該等情況下，實無法避免車禍發生，應受「信賴原
    則」之保護，並無過失可言云云。經查：上揭被告如何駕車
    碰撞告訴人腳踏車尾部，暨告訴人遭碰撞後倒落地面受傷等
    事實，業據告訴人於警詢時及偵查中指訴明確，核與被告供
    述之客觀事態相符，並有亞東紀念醫院診斷證明書影本1 紙
    、臺北縣政府警察局板橋分局道路交通事故證明書影本1 份
    、交通事故照片影本4 幀、現場圖影本1 紙、道路交通事故
    調查表(一)影本1 份、道路交通事故調查表(二)影本1 份、被告
    名片影本1 紙、事故現場暨車損照片影本16幀附卷可稽。被
    告雖以上情置辯，然本件車禍發生地點，係新北市○○區○
    ○路與四川路1 段之交岔路口，該2 道路乃以約30度之夾角
    交會，其路口交會處空間開闊、視野良好，並無任何視線障
    礙，且夜間仍有相當明亮之路燈、車燈、商店招牌燈等光源
    等節，有上開現場照片影本6 幀（參見臺灣板橋地方法院檢
    察署99年度他字第3072號偵查卷第18至19頁、第39頁）暨被
    告所提出之Google地圖、空照圖各1 份在卷可查，而斯時被
    告所駕駛自小客車之前方保險桿確有碰撞告訴人所騎乘腳踏
    車之後方車尾一節，亦據告訴人與被告一致陳（供）明在卷
    ，並有上開車損照片附卷可參，是本件車禍發生前，告訴人
    腳踏車確已逐漸接近被告自用小客車之前方，而本件車禍地
    點亦係空間開闊、視野良好、無視線障礙、有明亮光源之交
    岔路口，告訴人腳踏車更屬速度緩慢之非動力交通工具，在
    此等客觀情況下，被告顯有發現告訴人腳踏車逐漸駛至其車
    前方之合理機會與可能，詎其竟供稱緊急剎車後仍碰撞告訴
    人腳踏車尾部等語，準此，自堪認其確有疏未注意車前狀況
    且未採取提早減速或避剎等必要安全措施之情事，其辯稱「
    天色暈暗」、「無法避免車禍發生」云云，殊不足採；又汽
    車駕駛人對於防止危險發生之相關交通法令規定，業已遵守
    並盡相當之注意義務以防止危險之發生者，始可信賴他人亦
    能遵守交通規則並盡同等之注意義務，若因此而發生交通事
    故，方得以「信賴原則」為由免除過失責任（最高法院100
    年度臺上字第1911號刑事判決參照），本件被告既有上開疏
    失情事，核已違反道路交通安全規則第94條第3 項之規定，
    自難認有「信賴原則」適用之餘地，是被告辯稱其應受「信
    賴原則」保護云云，亦不足取；再刑法上過失傷害罪之過失
    行為，在行為人有預見可能之情況下，對危險之可能發生乃
    負有排除或注意之義務，若竟疏未履行此等義務，致此項危
    險發生實害者，即該當本罪之過失行為，並不因被害人之與
    有過失，得阻卻行為人之成立犯罪（最高法院100 年度臺上
    字第1911號刑事判決意旨參照），本件依告訴人於警詢時陳
    稱其腳踏車行駛至上開路口停止線前之際，其行車方向之時
    向號誌為黃燈等語（參見同上偵查卷第23頁），固得認定告
    訴人腳踏車通過上開寬闊交岔路口之過程中，其行車方向之
    時向號誌業已變換為紅燈，然被告既有疏未注意車前狀況且
    未採取提早減速或避剎等必要安全措施之情事（已如上述）
    ，自不因告訴人有闖紅燈之與有過失情節，即可免除其過失
    責任而阻卻成立犯罪，是被告辯稱本件係因告訴人闖紅燈而
    肇事，其並無過失情事云云，仍不足採；另被告雖指稱其於
    本件車禍發生後，除立即送告訴人至亞東醫院救治，並有留
    下聯絡名片，隔日經警通知乃立即赴警局配合拍照及處理車
    禍事宜，嗣又持續多次探望關心告訴人，復盡力與告訴人斡
    旋和解事宜，絕無告訴人所指不理不睬、拒絕到案、致本案
    陷入膠著之情形，亦無承辦警員所述「到案時間已隔數日」
    之情況，且本案警方就製作筆錄日期、製作事故現場圖、提
    供名片訊息等方面之處置，均有不公正及誤導檢察官、告訴
    人之情形等語，惟被告所指之上開情節，均非認定其是否成
    立本件過失傷害罪之核心事由，且原審亦未憑以作為認定事
    實或量刑之基礎（參見原審判決書），是被告此部分所指，
    均無從憑以遽認原審判決有何違誤或不當之處，亦無從援為
    有利於被告認定之依據，附此敘明。
二、按汽車行駛時，駕駛人應注意車前狀況及兩車併行之間隔，
    並隨時採取必要之安全措施，道路交通安全規則第94條第3
    項定有明文。本件被告駕駛自用小客車行經上開交岔路口之
    際，既疏未注意車前狀況，且未採取提早減速或避剎等必要
    安全措施，因而發生車禍肇事，致告訴人受有上開傷害，其
    駕車行為顯有過失，且該過失行為與告訴人所受傷害間，亦
    顯有相當因果關係。綜上所述，本案事證已臻明確，被告犯
    行洵堪認定，應依法論科。
三、核被告所為，係犯刑法第284 條第1 項之過失傷害罪。原審
    詳加審認，以被告犯行明確，依刑事訴訟法第449 條第2 項
    、第3 項、第454 條第2 項、刑法第284 條第1 項、第41條
    第1 項前段、刑法施行法第1 條之1 第1 項、第2 項前段等
    規定，並審酌被告無前科、素行良好，兼衡本件交通事故肇
    事雙方過失及違反注意義務之程度，暨告訴人所受傷害、被
    告犯罪後態度等一切情狀，量處拘役30日，如易科罰金，以
    新臺幣1,000 元折算1 日，其認事用法，核無不合，量刑亦
    屬妥適，被告猶執原審已審酌過之事由提起本件上訴，核非
    有當，被告雖指稱縱令原審認其成立過失傷害罪，量刑亦屬
    過重云云，惟按關於刑之量定，係實體法上賦予法院得為自
    由裁量之事項，倘其未有逾越法律所規定之範圍，或濫用其
    權限，即不得任意指摘為違法，以為上訴之理由（最高法院
    75年臺上字第7033號刑事判例意旨參照），本件原審量定刑
    期，已審酌上開一切情狀，於法定刑度範圍內從輕判處被告
    拘役30日，並諭知易科罰金之折算標準，並未逾越客觀上之
    適當性、相當性及必要性，核屬妥適，被告此部分所指，實
    屬無據。綜上，本件原審判決認事用法及量刑均無違誤可指
    ，被告上訴為無理由，應予駁回。
四、末查被告未曾因故意犯罪受有期徒刑以上刑之宣告，有臺灣
    高等法院被告前案紀錄表1 份在卷可按，其因一時駕車疏失
    ，致罹本罪，嗣於本院審理中，復與告訴人達成和解賠償損
    害，有告訴人提出之和解書及撤回告訴狀在卷可參，被告經
    此偵、審程序暨科刑教訓後，應知所警惕而無再犯之虞，本
    院因認上開對其所宣告之刑以暫不執行為適當，爰依刑法第
    74條第1 項第1 款規定宣告緩刑2 年，用啟自新。
據上論斷，應依刑事訴訟法第455 條之1 第1 項、第3 項、第36
8 條、第74條第1 項第1 款，判決如主文。
本案經檢察官朱俊銘到庭執行職務。
中    華    民    國  100     年    8     月    5     日
                    交通法庭  審判長法  官  王屏夏
                                    法  官  黎錦福
                                    法  官  徐子涵
以上正本證明與原本無異。
本件不得上訴。
                                    書記官  林進煌
中    華    民    國   100    年    8     月    5     日
附錄本案論罪科刑法條全文：
中華民國刑法第284條
（過失傷害罪）
因過失傷害人者，處 6 月以下有期徒刑、拘役或 5 百元以下罰
金，致重傷者，處 1 年以下有期徒刑、拘役或 5 百元以下罰金
。
從事業務之人，因業務上之過失傷害人者，處 1 年以下有期徒
刑、拘役或 1 千元以下罰金，致重傷者，處 3 年以下有期徒刑
、拘役或 2 千元以下罰金。